臺灣高等法院臺中分院刑事判決
111年度金上訴字第1010號
上  訴  人  
即  被  告  楊均孟
選任辯護人  彭英翔律師
            胡書瑜律師
上列上訴人即被告因加重詐欺等案件，不服臺灣臺中地方法院
110年度金訴字第939號中華民國111年3月22日第一審判決(起訴
案號：臺灣臺中地方檢察署110年度偵字第24923號)，提起上訴
，本院判決如下：
    主  文
上訴駁回。
楊均孟緩刑貳年，並應按期履行如附表三所示條件。　　
    犯罪事實
一、楊均孟於民國110年5月間某日，見臉書網站打工社團有應徵
    提領包裹之工作訊息，乃依該社團提供之聯絡方式，以通訊
    軟體Telegram與真實姓名年籍不詳、暱稱「JK」之男子聯絡
    ，因而知悉工作內容係依指示前往不特定地點之置物櫃領取
    包裹後，再將包裹放置於指定之置物櫃內，或使用空軍一號
    貨運寄送到雲林斗南或新北三重地區，或使用DHL國際快遞
    寄送到香港，即可獲得每日新臺幣(下同)1000元之報酬，寄
    送郵費另計。楊均孟依一般社會生活之通常經驗，可預見倘
    依「JK」指示領取及放置、寄送包裹，恐成為犯罪之一環而
    遂行詐欺取財及洗錢犯行，使他人因此遭詐騙致財產受損，
    並使「JK」得以隱匿該詐欺犯罪所得之去向，竟為求賺取上
    開報酬，基於縱使發生上述詐欺及洗錢之犯罪事實亦不違背
    其本意之不確定故意，與「JK」共同意圖為自己不法之所有
    ，基於詐欺取財及一般洗錢之犯意聯絡，依「JK」之指示為
    下列行為：
  ㈠緣乙○○(所涉幫助詐欺及幫助洗錢犯行，業經臺灣士林地方法
    院以111年度金簡字第26號判決判處罪刑及宣告緩刑確定)於
    110年5月28日，在通訊軟體Messenger見本案詐欺集團成員
    張貼之兼職訊息，便依對方提供之聯絡方式，以通訊軟體LI
    NE與暱稱「鄭榆馨」之人聯繫，經「鄭榆馨」告以若能提供
    金融帳戶出租給所屬證券公司使用，每出租1個金融帳戶，
    以每10日為1期，每期可獲取1萬1000元之報酬，乙○○遂於11
    0年6月6日14時25分許，依指示將裝有其所申辦中華郵政帳
    號00000000000000號、花蓮第二信用合作社(下稱花蓮二信)
    帳號00000000000000號帳戶存摺、金融卡之包裹(下稱本案
    包裹)，以交貨便寄至臺中市○里區○○路000號統一超商大道
    門市，再由不知情之邱曉茜(業經臺灣臺中地方檢察署檢察
    官為不起訴處分確定)因應徵收件員工作而誤信本案詐欺集
    團成員話術，於110年6月8日11時58分許，依指示至上開超
    商門市領取本案包裹後前往高鐵臺中站，將本案包裹放置於
    406櫃14號之置物櫃內，復由楊均孟依「JK」之指示，於110
    年6月8日16時34分許，至高鐵臺中站上述置物櫃拿取本案包
    裹後放置於「JK」指定之置物櫃內，或使用空軍一號或DHL
    國際快遞寄送至「JK」指定之地點。
　㈡「JK」於取得本案包裹內乙○○上開帳戶資料後，即由本案詐
    欺集團不詳成員於附表一所示時間，以附表一所示詐欺方式
    ，詐欺附表一所示被害人甲○○、丙○○、戊○○，致其等陷於錯
    誤，而於附表一所示匯款時間，將附表一所示金額匯至乙○○
    帳戶後，旋即遭人提領，以此方法製造金流斷點，隱匿上述
    詐欺犯罪所得之去向而洗錢。
二、案經丙○○向桃園市政府警察局中壢分局提出告訴、戊○○向臺
    南市政府警察局永康分局提出告訴，並由臺中市政府警察局
    霧峰分局報告臺灣臺中地方檢察署檢察官偵查起訴。
    理    由
一、本院審理範圍：
　　刑事訴訟法第348條於110年6月16日修正公布、同年月18日
    施行，修正後該條規定：「上訴得對於判決之一部為之。對
    於判決之一部上訴者，其有關係之部分，視為亦已上訴。但
    有關係之部分為無罪、免訴或不受理者，不在此限。上訴得
    明示僅就判決之刑、沒收或保安處分一部為之。」其立法理
    由載明：「本項但書所稱『無罪、免訴或不受理者』，並不以
    在主文內諭知者為限，即第一審判決就有關係之部分於理由
    內說明不另為無罪、免訴或不受理之諭知者，亦屬之。」本
    案檢察官並未提起上訴，被告楊均孟則僅就原判決有罪部分
    提起上訴，是原判決關於不另諭知無罪部分(即被告被訴涉
    犯組織犯罪防制條例第3條第1項後段之參與犯罪組織罪嫌部
    分)，已經確定，不在本院審理範圍內，本院審理範圍僅限
    於原判決有罪部分即詐欺及洗錢部分，先予指明。
二、證據能力部分：
　㈠刑事訴訟法第159條之5第1項規定：「被告以外之人於審判外
    之陳述，雖不符前4條之規定，而經當事人於審判程序同意
    作為證據，法院審酌該言詞陳述或書面陳述作成時之情況，
    認為適當者，亦得為證據。」本判決所引用被告以外之人於
    審判外所為言詞或書面陳述之供述證據，經檢察官、被告及
    辯護人同意作為證據使用(本院卷第73頁)，本院審酌該等證
    據作成時之情況，並無違法取證或其他瑕疵，認為適於作為
    本案認定事實之依據，依上開規定，該等供述證據應具有證
    據能力。
  ㈡本判決所引用之非供述證據，並無證據證明有出於違法取得
    之情形，復經本院依法踐行調查程序，應具有證據能力。
三、認定犯罪事實所憑之證據及理由：　
  ㈠詐欺取財部分：
　⒈此部分犯罪事實，業據被告於偵訊及第一、二審審判中坦承
    不諱(偵卷第128頁、原審卷第227頁、本院卷第114頁)，核
    與證人即被害人甲○○、丙○○、戊○○於警詢時、證人邱曉茜、
    乙○○於警詢及原審審理時證述之情節相符(偵卷第23至30、1
    37至141、163至165、199至201頁、原審卷第97至
　　103頁)，並有7-ELEVEN貨態查詢系統取貨資訊、監視器錄影
    畫面擷取照片、乙○○提出之LINE對話紀錄、乙○○報案資料即
    內政部警政署反詐騙諮詢專線紀錄表、新北市政府警察局汐
    止分局社后派出所陳報單、受理各類案件紀錄表、受(處)理
    案件證明單、乙○○花蓮二信帳戶客戶基本資料、活期性存款
    往來明細帳、乙○○中華郵政帳戶開戶基本資料、客戶歷史交
    易清單、甲○○報案資料即新北市政府警察局海山分局文聖派
    出所陳報單、受理詐騙帳戶通報警示簡便格式表、受理各類
    案件紀錄表、受(處)理案件證明單、內政部警政署反詐騙諮
    詢專線紀錄表、金融機構聯防機制通報單、詐騙電話紀錄、
    甲○○第一銀行數位銀行存摺封面及交易明細、丙○○報案資料
    即桃園市政府警察局中壢分局普仁派出所陳報單、受(處)理
    案件證明單、受理詐騙帳戶通報警示簡便格式表、內政部警
    政署反詐騙諮詢專線紀錄表、金融機構聯防機制通報單、詐
    騙電話紀錄、戊○○報案資料即臺南市政府警察局永康分局大
    橋派出所陳報單、受理各類案件紀錄表、受(處)理案件證明
    單、受理詐騙帳戶通報警示簡便格式表、內政部警政署反詐
    騙諮詢專線紀錄表、金融機構聯防機制通報單、詐騙電話紀
    錄、邱曉茜提出之LINE對話紀錄等可憑(偵卷第31至73、85
    至89、93至97、135、143至161、167至171、177、181、185
    、191、195至198、202、205、207、209、220至221頁、原
    審卷第107至129頁)，足認被告此部分自白與事實相符而可
    採信。　
  ⒉關於起訴書附表編號3之被害人戊○○匯款至乙○○花蓮二信帳戶
    部分，原記載戊○○係於110年6月9日晚上11時3分、5分許各
    匯款2萬9983元、2萬9983元，除其金額部分應依乙○○花蓮二
    信帳戶活期性存款往來明細帳所示(偵卷第89頁)
　　，更正為各匯款2萬9970元、2萬9970元外；上開往來明細帳
    並記載同日稍早另有1筆由台新銀行帳號00000000000000號
    帳戶匯款2萬9985元至乙○○花蓮二信帳戶之紀錄，而依戊○○
    於警詢時所述(偵卷第200頁)及臺南市政府警察局永康分局
    大橋派出所受理詐騙帳戶通報警示簡便格式表所載(偵卷第2
    02、203、210頁)，上開台新銀行帳戶確為戊○○之帳戶無誤
    ，可見戊○○遭詐騙後另有於同日晚間11時2分前匯款2萬9985
    元至乙○○花蓮二信帳戶，爰就此筆匯款於本判決附表一編號
    3中予以補充。
　⒊被告在偵、審中供稱其於本案應徵工作及工作過程中，都只
    有與「JK」1人聯絡，不知道對方是3人以上之詐欺集團，而
    其與「JK」之對話紀錄已被「JK」刪除等語(偵卷第18頁、
    原審卷第223、226頁、本院卷第113頁)，且依卷存證據資料
　　，尚難認定被告客觀上有與「JK」以外之詐欺正犯接觸，亦
    乏積極證據足認被告主觀上知悉本案實行詐欺之正犯有3人
    以上，依「罪證有疑，利於被告」之證據法則，僅得認定被
    告係與「JK」共同普通詐欺取財。
  ㈡一般洗錢部分：
　　洗錢防制法第14條第1項規定：「有第2條各款所列洗錢行為
    者，處7年以下有期徒刑，併科新臺幣5百萬元以下罰金。」
    同法第2條規定：「本法所稱洗錢，指下列行為：一、意圖
    掩飾或隱匿特定犯罪所得來源，或使他人逃避刑事追訴，而
    移轉或變更特定犯罪所得。二、掩飾或隱匿特定犯罪所得之
    本質、來源、去向、所在、所有權、處分權或其他權益者。
    三、收受、持有或使用他人之特定犯罪所得。」而所謂特定
    犯罪，包括刑法第339條之詐欺取財罪，洗錢防制法第3條第
    2款定有明文。是若有掩飾或隱匿因自己或他人詐欺所得財
    物之行為，即應成立洗錢罪。本件被告依「JK」之指示前往
    高鐵臺中站收取本案包裹後轉交(寄)他人收取，使「JK」得
    以將包裹內之帳戶資料做為人頭帳戶，藉以取得詐欺犯罪所
    得及製造金流斷點，隱匿帳戶內資金實際取得人之身分及詐
    欺犯罪所得之去向，自屬上開法條所稱之洗錢行為。被告稱
    其行為是否構成洗錢請法院斟酌等語，本院特此說明如上。
  ㈢綜上，本案事證明確，被告犯行均堪認定，應依法論科。
四、論罪科刑及駁回上訴之理由：
  ㈠核被告如附表一編號1至3所為，均係犯刑法第339條第1項之
    詐欺取財罪、洗錢防制法第14條第1項之一般洗錢罪；起訴
    書認被告就詐欺部分係犯刑法第339條之4第1項第2款之3人
    以上共同詐欺取財罪，尚有未洽，惟起訴之基本社會事實同
    一，且經原審及本院告知被告變更後之罪名，自得依法變更
    起訴法條。被告所犯上開詐欺取財及一般洗錢罪，皆係以一
    行為觸犯二罪名，為想像競合犯，應依刑法第55條規定，各
    從一重之一般洗錢罪處斷。被告與「JK」之間，具有犯意聯
    絡及行為分擔，應論以共同正犯。被告如附表一編號1至3所
    犯3次一般洗錢罪，被害人並不相同，係屬各別之犯罪意思
    及不同之犯罪行為，應予分論併罰。
  ㈡被告於偵查中已就一般洗錢罪自白認罪(偵卷第128頁)，應依
    洗錢防制法第16條第2項規定減輕其刑。又被告上訴意旨雖
    請求依刑法第59條規定酌量減輕其刑，然本院衡酌被告領取
    內有人頭帳戶資料之包裹並轉交(寄)他人，與「JK」共同實
    施詐欺及洗錢犯行，侵害附表一所示被害人財產法益及破壞
    社會經濟秩序之犯罪情狀，認並無足以引起一般同情而顯可
    憫恕、縱科以最低度刑仍嫌過重之情形，故不依刑法第59條
    規定酌減其刑。
　㈢原審以被告上開犯行事證明確，適用刑事訴訟法第299條第1
    項前段、第300條，洗錢防制法第14條第1項、第16條第2項
　　，刑法第11條前段、第28條、第339條第1項、第55條、第42
    條第3項、第51條第5款、第7款，刑法施行法第1條之1第1項
    等規定，審酌被告正值青壯，當知依循正當途徑獲取財物，
    竟為貪圖利益，參與本案詐欺取財及一般洗錢犯行，助長詐
    騙犯行，顯見法治觀念淡薄，念其於審理中坦承犯行，且已
    與告訴人戊○○達成調解及賠償部分損害(原審卷第213頁調解
    程序筆錄)，兼衡其犯罪之動機、目的、手段、所擔任之犯
    罪角色、參與程度，以及大學畢業之智識程度、已婚、從事
    廣告行銷工作、與女友同住、有1名未成年子由其母照顧、
    家庭經濟狀況勉持(原審卷第227頁)等一切情狀，分別量處
    如附表二編號1至3所示之刑，並就罰金部分諭知如易服勞役
    之折算標準，且定其應執行有期徒刑4月，併科罰金3萬元，
    並就罰金部分諭知以1千元折算1日之易服勞役折算標準。另
    就沒收部分敘明：被告於審理時陳稱本案其尚未領得報酬等
    語(原審卷第223至224頁)，且無其他積極證據足資證明被告
    確實已領得報酬，難認被告於本件犯行有犯罪所得，自無從
    宣告沒收或追徵；又「JK」於本案中詐欺所得款項均非被告
    所有或已取得事實上之處分權，故亦無從適用洗錢防制法第
    18條第1項前段之特別沒收規定。經核原審判決之認事用法
    俱無違誤，其對被告科刑時審酌之上開情狀，業已考量刑法
    第57條所列各款事項，所處各罪刑度符合公平正義及比例原
    則，並無輕重失衡之情形；所定應執行刑未逾越刑法第51條
    第5款規定之外部性界限，亦無明顯違背公平、比例原則或
    整體法律秩序之理念，且符合定應執行刑之恤刑目的，無違
    裁量權之內部性界限。被告上訴意旨指摘原審量刑過重、請
    求依刑法第59條規定酌量減輕其刑，均無理由，其上訴應予
    駁回。　
　㈣被告未曾因故意犯罪受有期徒刑以上刑之宣告確定，有臺灣
    高等法院被告前案紀錄表在卷可參，本案犯罪後於偵查或審
    判中坦承犯行，已於原審與附表一編號3之被害人戊○○調解
    成立，另亦有意願按被害金額3成賠償附表一編號1、2之被
    害人甲○○、丙○○而聲請本院移付調解，然因甲○○、丙○○於調
    解期日均未到庭而無法進行調解，本院斟酌上情，認被告歷
    經偵、審程序及罪刑宣告之教訓，當知所警惕而無再犯之虞
    ，本案所宣告之刑以暫不執行為適當，故依刑法第74條第1
    項第1款規定諭知緩刑2年，以啟自新，並依同條第2項第3款
    規定，命被告應按期履行如附表三所示條件，以確實填補3
    名被害人所受損害。該項條件得為民事強制執行名義，被告
    如有違反且情節重大者，依法得撤銷緩刑宣告
　　，併此指明。　
據上論斷，應依刑事訴訟法第368條，判決如主文。    
本案經檢察官廖志祥提起公訴，檢察官己○○到庭執行職務。
中　　華　　民　　國　　111 　年　　8 　　月　　24　　日
                  刑事第八庭  審判長法  官  林清鈞
                                    法  官  簡婉倫
                                    法  官  黃小琴
以上正本證明與原本無異。
如不服本判決，應於收受送達後20日內向本院提出上訴書狀，其
未敘述上訴理由者，並得於提起上訴後20日內向本院補提理由書
(均須按他造當事人之人數附繕本)「切勿逕送上級法院」。因疫
情而遲誤不變期間，得向法院聲請回復原狀。

                                    書記官  李宜珊

中　　華　　民　　國　　111 　年　　8 　　月　　24　　日
附表一：
編號 被害人 詐欺方式 匯款時間 匯款金額 (新臺幣) 受款帳戶 (戶名：乙○○) 1 甲○○ 詐欺集團成員於110年6月9日21時9分許，撥打電話給甲○○，佯稱：因甲○○之信用卡消費設定錯誤，為取消分期付款，須依指示操作網路銀行云云，致甲○○陷於錯誤而匯款。 110年6月9日21時50分許  1萬3123元 中華郵政帳號00000000000000號     110年6月9日23時4分許 2萬9987元 花蓮二信帳號00000000000000號  2 丙○○ 詐欺集團成員於110年6月9日21時39分許，撥打電話給丙○○，佯稱：因丙○○之信用卡消費遭駭客入侵，為防止個資外洩，須依指示遭作ATM云云，致丙○○陷於錯誤而匯款。 110年6月9日21時49分許 4萬9987元 中華郵政帳號00000000000000號     110年6月9日21時51分許 4萬9987元     110年6月9日23時2分許 2萬9987元 花蓮二信帳號00000000000000號 3 戊○○ 詐欺集團成員於110年6月9日20時28分許，撥打電話給戊○○，佯稱：因戊○○之信用卡消費發生錯誤 ，為取消分期付款，須依指示操作網路銀行及ATM云云，致戊○○陷於錯誤而匯款。 110年6月9日21時45分許 3萬7953元 中華郵政帳號00000000000000號    110年6月9日23時2分前 2萬9985元 花蓮二信帳號00000000000000號     110年6月9日23時3分許 2萬9970元     110年6月9日23時5分許 2萬9970元  

附表二：
編號 犯罪事實 罪名及宣告刑（均維持原判） 1 如附表一編號1所示 楊均孟共同犯洗錢防制法第十四條第一項之洗錢罪，處有期徒刑貳月，併科罰金新臺幣壹萬元，罰金如易服勞役，以新臺幣壹仟元折算壹日。 2 如附表一編號2所示 楊均孟共同犯洗錢防制法第十四條第一項之洗錢罪，處有期徒刑參月，併科罰金新臺幣貳萬元，罰金如易服勞役，以新臺幣壹仟元折算壹日。 3 如附表一編號3所示 楊均孟共同犯洗錢防制法第十四條第一項之洗錢罪，處有期徒刑參月，併科罰金新臺幣貳萬元，罰金如易服勞役，以新臺幣壹仟元折算壹日。 
附表三：
編號 被告楊均孟應履行之條件 1 楊均孟應給付甲○○新臺幣壹萬伍仟元，給付方法為：自民國111年11月起至112年3月止，按月於每月10日前匯款新臺幣參仟元至甲○○之中國信託銀行江翠分行帳戶(銀行代碼：822，帳號：000000000000，戶名：甲○○)，如有一期未履行，視為全部到期。 2 楊均孟應給付丙○○新臺幣肆萬元，給付方法為：自民國111年11月起至112年6月止，按月於每月10日前匯款新臺幣伍仟元至丙○○之中華郵政楊梅郵局帳戶(銀行代碼：700，帳號：00000000000000，戶名：丙○○)，如有一期未履行，視為全部到期。 3 楊均孟應依臺灣臺中地方法院111年度中司附民移調字第29號調解程序筆錄內容履行，亦即： 楊均孟應給付戊○○新臺幣伍萬肆仟元，給付方法為：自民國111年3月起至112年2月止，按月於每月10日前給付新臺幣肆仟伍佰元，如有一期未履行，視為全部到期。